【裁判字號】    94,金上易,1
【裁判日期】    950411
【裁判案由】    損害賠償
【裁判全文】
臺灣高等法院高雄分院民事判決         94年度金上易字第1號
上  訴  人
即被上訴人  丙○○
訴訟代理人  李昌明律師
上  訴  人  金鼎綜合證券股份有限公司苓雅分公司
法定代理人  乙○○
訴訟代理人  吳卜律師
上  訴  人  庚○○
被上訴  人  國泰世華商業銀行股份有限公司南高雄分公司
法定代理人  丁○○
訴訟代理人  焦文城律師
            施秉慧律師
            甲○○
            戊○○
複  代理人  劉倫仕律師
上列當事人間請求損害賠償事件，上訴人對於民國94年7 月22日
臺灣高雄地方法院93年度金字第5 號第一審判決提起上訴，本院
於95年3 月28日言詞辯論終結，判決如下：
    主  文
上訴駁回。
第二審訴訟費用由上訴人丙○○及金鼎綜合證券股份有限公司苓
雅分公司各自負擔。
    事實及理由
一、上訴人金鼎綜合證券股份有限公司苓雅分公司（下稱金鼎證
    券公司）之法定代理人原為江慕鴻，於訴訟中經變更為乙○
    ○，有公司登記資料在卷可稽，並經聲明承受訴訟。另被上
    訴人國泰世華商業銀行股份有限公司南高雄分公司（下稱國
    泰世華銀行）之法定代理人原為楊鴻鈞，於訴訟中經變更為
    丁○○，亦有公司登記資料在卷可稽，且經聲明承受訴訟。
    核與法律規定相符，均應准許，先予說明。又上訴人庚○○
    雖未提起上訴，但其為金鼎證券公司之受僱人，且原審係依
    此僱傭關係而命庚○○與金鼎證券公司負連帶賠償責任，而
    金鼎證券公司提起上訴既係主張庚○○並無賠償義務，顯非
    主張基於其個人之事由，故其上訴之效力，自應及於庚○○
    ，爰併列庚○○為上訴人，亦先說明。
二、上訴人丙○○起訴主張：上訴人庚○○為上訴人金鼎證券公
    司僱用之營業員，受伊委託於民國88年10月15日為伊在金鼎
    證券公司開設股票買賣存戶，並在訴外人大眾商業銀行開設
    帳戶以供買賣股票匯款使用。詎庚○○未經伊同意，利用於
    金鼎證券公司服務之機會，取得伊開戶之相關資料，而於90
    年12月18日以所自行偽刻伊名義之印章，在第三人寶來證券
    股份有限公司高雄七賢分公司（下稱寶來證券公司），及於
    90年12月21日在被上訴人國泰世華銀行，均冒用伊名義開設
    帳戶，而後再將伊所有在金鼎證券公司之股票轉撥入寶來公
    司之帳戶內，再自90年12月21日起至年5 月13日止，陸續將
    該股票盜賣及將所賣得之款項新台幣（下同）1,262,507 元
    轉入國泰世華銀行後提領完畢，致伊受有損害，金鼎證券公
    司為庚○○之僱用人，自應連帶負責。爰依侵權行為之法律
    關係，請求庚○○及金鼎證券公司連帶給付上開金額。又國
    泰世華銀行未盡審核之責，在伊未親自到場之情形仍准庚○
    ○以伊名義開戶並利用該帳戶取得出賣股票之款項，亦應負
    共同侵權責任或民法第174 條第1 項無因管理人之責任，爰
    另依侵權行為及無因管理之法律關係，請求擇一命國泰世華
    銀行給付該款項。又國泰世華銀行應負之賠償責任與庚○○
    及金鼎證券公司間所負之連帶賠償責任，為不真正連帶債務
    。爰聲明求為命庚○○、金鼎證券公司及國泰世華銀行應連
    帶給付1,262,507 元及自91年5 月14日起算法定遲延利息，
    並願供擔保為假執行之判決。
三、上訴人金鼎證券公司則以：股票轉撥至他證券公司需本人親
    自持證券存摺及印鑑或出具委託書並填載申請書辦理，而營
    業員依相關規定不得代客戶保管有價證券、款項、印章及存
    摺，故縱丙○○所述屬實，亦屬庚○○之個人行為，並非執
    行業務，伊並無負責之事由。且將股票轉撥至寶來證券公司
    ，係由丙○○填具申請書並蓋用原留存印鑑，而單純轉撥股
    票僅係證券存戶帳號之變更，亦不致發生任何損害，故庚○
    ○在寶來證券公司及國泰世華銀行之開戶、下單及領款行為
    ，並非執行金鼎證券公司之行為，伊自無賠償責任可言。又
    丙○○疏未妥善保管印章、存摺等文件，致遭庚○○利用而
    受損害，亦與有過失等語，資為抗辯。
四、上訴人庚○○則表示：將股票轉撥至寶來證券公司，係伊利
    用存放於金鼎證券公司之印鑑卡而偽刻丙○○之印章所為，
    並未經丙○○之同意，盜賣後之款項亦由伊取得，且尚未賠
    償丙○○，伊對原判決並無不服，且未提起上訴等語。
五、被上訴人國泰世華銀行則以：丙○○所稱之損害為股票遭盜
    賣之損失，而其自承開立「丙○○」帳戶者並非其本人，則
    丙○○與伊間自無成立消費寄託契約，帳戶內之款項即非丙
    ○○所有，該真正開戶者領取該帳戶內之款項，即屬合法，
    與丙○○所稱之損害間，即無因果關係存在；況伊與存款戶
    間為消費寄託性質，對該寄託之金錢是否為存款戶所有，並
    不負認定之責任，且伊於受理開戶時係由自稱丙○○之男子
    持身分證件，經伊承辦人員比對無誤留存身分證件影本，並
    查詢該身分證無補換紀錄後予以辦理，並無任何故意過失可
    言，丙○○請求伊賠償，自無所據等語，資為抗辯。
六、原審經審理結果，命庚○○及金鼎證券公司連帶給付1,262,
    507 元及自91年4 月11日起算之利息，而駁回對國泰世華銀
    行之請求，丙○○及金鼎證券公司就其敗訴部分均聲明不服
    。丙○○於本院聲明：(一)原判決關於駁回其請求國泰世華銀
    行部分廢棄。(二)國泰世華銀行應與庚○○、金鼎證券公司連
    帶給付1,262,507 元，及自93年4 月11日起至清償日止，按
    年息5%計算之利息（屬不真正連帶債務）。(三)第一、二審訴
    訟費用由國泰世華銀行與庚○○、金鼎證券公司連帶負擔。
    金鼎證券公司則聲明：(一)原判決命其與庚○○連帶給付部分
    廢棄。(二)上開廢棄部分，丙○○在第一審之訴及假執行之聲
    請均駁回。(三)第一、二審訴訟費用由丙○○負擔。國泰世華
    銀行則聲明：(一)上訴駁回。(二)第二審訴訟費用由丙○○負擔
    （丙○○就其利息部分敗訴部分，並未聲明不服）。
七、兩造爭執及不爭執事項：
  (一)不爭執事項：
  1.庚○○於受僱任職金鼎證券公司營業員期間，受丙○○委託
    股票買賣，而於88年10月15日為丙○○在金鼎證券公司開設
    股票存戶，並在大眾商業銀行開設帳戶以供買賣股票匯款使
    用，有大眾商業銀行之存摺及股票交易明細在卷可稽。
  2.丙○○存放於金鼎證券公司之股票，自90年12月21日起至91
    年5月13日止，陸續轉撥入於90年12月18日以「丙○○」名
    義在寶來證券公司開設之帳戶並賣出，所得扣除手續費及交
    易稅後為1,262,507 元，均存入於90年12月21日以「丙○○
    」名義在國泰世華銀行開設之帳戶內，並由庚○○陸續提領
    完畢，有金鼎證券公司之印鑑卡、存券匯撥申請書、寶來證
    券公司之開戶資料、賣出委託書、國泰世華銀行之開戶資料
    及取款憑條在卷可憑。
  3.庚○○因自承偽造丙○○之印章，並持偽造「丙○○」名義
    之影本，前往寶來證券公司及國泰世華銀行辦理開戶，並將
    丙○○在金鼎證券公司之股票轉撥至寶來證券公司，再於出
    賣後將所得款項轉入國泰世華銀行之帳戶提領完畢，而經以
    偽造文書等罪嫌提起公訴，有台灣高雄地方法院檢察署檢察
    官93年度偵字第6953、13389 、23988 號起訴書在卷可稽。
  (二)爭執事項：
  1.丙○○在金鼎證券公司之股票轉撥入寶來證券公司，是否為
    庚○○未經丙○○之同意所為。
  2.如係庚○○擅自所為之開戶、轉移股票、盜賣及領款等行為
    ，金鼎證券公司應否負僱用人之連帶損害賠償責任。
  3.國泰世華銀行就「丙○○」申請開戶之審核是否有疏失，而
    應負侵權行為之損害賠償責任。
  4.國泰銀行對丙○○應否依民法第174 條第1 項負無因管理之
    責任。
  5.丙○○就本件損害之發生是否與有過失。
八、丙○○在金鼎證券公司之股票轉撥入寶來證券公司，是否為
    庚○○未經丙○○之同意所為部分：
  (一)經查，庚○○將丙○○在金鼎證券公司之股票轉撥至寶來證
    券公司，並未經丙○○之同意一節，業經其於原審、本院審
    理中一再自認明確。而辦理轉撥手續所需用之印章，係其利
    用在金鼎證券公司服務時，自公司內取得丙○○之印鑑卡後
    委請他人偽刻印章辦理等情，除據其於審理中陳明外，亦有
    其於原審當庭提出自行偽刻之「丙○○」印章可供佐證。而
    該偽刻之印章所蓋用之印文，經本院連同丙○○提出之其所
    有在金鼎證券公司留存印鑑卡之印章、金鼎證券公司提出之
    印鑑卡及辦理匯撥股票時之申請書上所蓋用之「丙○○」之
    印文，一併送請內政部警政署刑事警察局鑑定結果，丙○○
    所提出之印鑑章之印文與印鑑卡上之印文相符，而與匯撥申
    請書上「丙○○」之印文不符；而庚○○所提出經其表示為
    偽刻之印文則與匯撥申請書上「丙○○」之印文相符（其中
    1 份因印文紋線欠清晰無法辨認），有該局94年11月18日刑
    鑑字第0940172140號鑑書及鑑定說明在卷可稽。此項鑑定結
    果，經本院審核其鑑定之方法及鑑定時所呈現出之比對態樣
    ，確實存在上開鑑定結果所述之情狀，且為兩造所不爭執，
    則上開鑑定結果，應屬真實而可採信。故庚○○陳稱其係利
    用偽刻之印章將股票辦理匯撥至寶來證券公司，並未經丙○
    ○同意，即與事實相符。
  (二)又辦理匯撥股票至寶來證券公司，依本院向台灣證券集中保
    管股份有限公司查詢結果，其手續客戶為應持證券存摺及填
    具申請書並加蓋留存於證券商之原留印鑑辦理，而證券商於
    操作時，除確認客戶印鑑無誤外，匯出帳號需先刷入客戶證
    券存摺，鍵入客戶申請書指定匯入帳號、證券種類及股數等
    資料，經其主管授權後，連線電腦將資料傳輸至集保公司，
    經集保公司檢核其身分證資料無誤後，再將相關作業訊息回
    覆證券商，並由證券商將該訊息印錄於客戶證券存摺及交易
    傳票，始能完成匯撥作業，有該公司94年11月25日證保稽字
    第0940061322號函在卷可憑。而就此辦理匯撥股票時所使用
    之證券存摺，庚○○雖曾表示其係利用丙○○之名義擅自申
    請補發新存摺而據以使用，但經集保公司上開函文表示並無
    任何補發資料，可見其所為此部分陳述，與事實並不相符。
    但經本院再次訊問後，庚○○表示當時完成開戶後是否有將
    證券存摺交與丙○○已記不清楚，如開戶後並未交付則係利
    用該原始證券存摺等語，此項嗣後之陳述，與集保公司函覆
    之情形相符，且與丙○○表示其自始均不知悉開戶後另有所
    謂證券存摺之情事相符，參以若丙○○係同意庚○○代為辦
    理匯撥股票至寶來證券公司（丙○○並未同意，詳後述），
    其必然會同時交付證券存摺及真正之印鑑，庚○○自無再為
    偽刻印章之必要。就此而言，丙○○之證券存摺係在未經其
    同意或知悉之情形下由庚○○取得並據以辦理匯撥手續，應
    可認定。
  (三)金鼎證券公司雖抗辯庚○○所為辦理匯撥股票手續，依集保
    公司函文所示，既未有申請補發證券存摺之情事，自係使用
    原始之證券存摺，且辦理國泰世華銀之開戶手續時，丙○○
    尚有傳真其新領之身分證影本予庚○○，可見丙○○確有同
    意或授權等語。惟查，丙○○若確有同意或授權，即係正常
    交易而辦理匯撥，衡情自會交付辦理所需之全部合法證件資
    料，庚○○即無偽刻印章之必要，而本件庚○○卻使用偽刻
    之印章辦理，且庚○○如欲取得盜賣丙○○股票之款項，因
    在金鼎證券公司為出賣，該交易款項會直接撥入丙○○持有
    之大眾銀行之帳戶內，故必須先將股票轉撥至其他證券公司
    再利用另開設之帳戶領款（本件即係利用寶來證券公司及國
    泰世華銀行），則若丙○○已同意庚○○得代為買賣其股票
    ，其逕將大眾銀行之存摺交與庚○○即可，庚○○並無偽刻
    印章再辦理匯撥股票之必要，顯見係未經丙○○之同意或授
    權，較符真實，金鼎證券公司認庚○○承認偽造犯行，係為
    彌補丙○○之損害，較難採信。又利用他人之不知情而偽刻
    印章，既係犯罪行為，庚○○不願再具體表明其偽刻細節，
    以免牽連他人，尚難認有何違背常情之處，況辦理匯撥之印
    章確屬偽刻，就情理而言，斷無所謂經同意或授權之行為係
    使用偽刻印章之理。故丙○○主張其並未同意或授權庚○○
    辦理匯撥股票至寶來證券公司，應可採信，金鼎證券公司抗
    辯有經同意及授權，並不足採。
九、如係庚○○擅自所為之開戶、轉移股票、盜賣及領款等行為
    ，金鼎證券公司應否負僱用人之連帶損害賠償責任部分：
  (一)本件庚○○未經丙○○之同意而將丙○○之股票由金鼎證券
    公司匯撥至寶來證券公司及嗣後之盜賣、領款等行為，係在
    其擔任金鼎證券公司之營業員期間所為，為庚○○及金鼎證
    券公司所不爭執。又庚○○所偽刻之印章與丙○○原留存於
    金鼎證券公司之印鑑章，其印文與肉眼為辨識結果，尚難查
    覺其不同，顯見其係利用與真正之印文為偽造，則庚○○陳
    稱其係利用留存於公司之印鑑卡而偽刻，即可認為真實。
  (二)按僱用人藉使用受僱人而擴張其活動範圍，並享受其利益，
    且受僱人執行職務之範圍，或其適法與否，要非與其交易之
    第三人所能分辨，為保護交易之安全，受僱人之行為在客觀
    上具備執行職務之外觀，而侵害第三人之權利時，僱用人即
    應負連帶賠償責任。故民法第188 條第1 項所謂受僱人因執
    行職務不法侵害他人之權利，不僅指受僱人因執行其所受命
    令，或委託之職務自體，或執行該職務所必要之行為而言，
    即濫用職務或利用職務上之機會及與執行職務之時間或處所
    有密切關係之行為，其在外形之客觀上足認為與執行職務有
    關，而不法侵害他人之權利者，即令其係為自己利益所為之
    違法行為，亦應包括在內。此業經最高法院91年度台上字第
    2627號判決意旨闡釋甚詳。換言之，受僱人之侵權行為，如
    在客觀上足認係濫用職務或利用職務上之機會及與執行職務
    之時間或處所有密切關係之行為時，即屬執行職務之行為，
    且包括為自己利益所為之違法行為在內。本件庚○○係利用
    其服務於金鼎證券公司之職務上機會，得以取得丙○○之印
    鑑卡而據以偽造與印鑑卡幾乎相同之印文，業如前述，則縱
    庚○○之目的係在於盜賣丙○○之股票，屬為自己利益所為
    之違法行為，但依上開說明，仍屬執行職務之行為，丙○○
    此項主張，應可採信。
  (三)金鼎證券雖抗辯因庚○○所偽刻之印章與真正之印章以肉眼
    尚難辨識其不同，則在辦理手續時，即難認有疏失。惟金鼎
    證券公司於辦理匯撥股票時，雖因該匯撥申請書上所蓋用之
    印文與印鑑卡上之印文幾乎相同而難以肉眼辨識，故尚難認
    其在此部分作業程序上有所疏失，但本件匯撥手續為庚○○
    所申請辦理，而庚○○為金鼎證券公司之受僱人，其利用職
    務上之機會得以取得留存在公司內之印鑑卡進而偽造印章，
    並據以辦理匯撥，與非金鼎證券公司僱用之第三人利用機會
    得以偽造印章並據以辦理匯撥之情形不同，故縱承辦匯撥手
    續之人員無從查覺該印文係屬偽造，金鼎證券公司仍應就庚
    ○○之行為負連帶責任，此與辦理匯撥手續之人員有無疏失
    ，並無關聯（若係非金鼎證券公司僱用之第三人所為，而無
    從以肉眼辨識係偽造時，金鼎證券公司自不須負責）。亦即
    金鼎證券公司並不須為其辦理匯撥手續時之無法辨識印文真
    正而負責，但須為庚○○得以利用機會取得印鑑卡偽刻印章
    並據以辦理匯撥股票而負責。故金鼎證券公司上開抗辯，並
    不足採。
  (四)至金鼎證券公司雖又抗辯庚○○所為係將股票轉撥至寶來證
    券公司丙○○之帳戶，股票仍屬丙○○所有，並無發生股票
    買賣之異動情形，丙○○並無受有損害等語。然丙○○之股
    票原係存放於金鼎證券公司，依證券買賣規定，必須經由金
    鼎證券公司始得買賣交易，在未經辦理匯撥至其他證券公司
    前，並不得經其他證券公司為該股票之買賣交易，故系爭股
    票在未經丙○○同意或授權或知悉之情形下，遭轉撥至寶來
    證券公司後，丙○○即失其對系爭股票之管領權，並由庚○
    ○藉由其持有「丙○○」在寶來證券公司及國泰世華銀行之
    開戶證件，取得對系爭股票之管領權，丙○○之管領權既已
    在其不知悉之情況下被移轉變更，其損害即已現實發生，自
    不因該股票或款項形式上仍屬寶來證券公司或國泰世華銀行
    之「丙○○」帳戶內，而謂其並未受有損害，亦不因丙○○
    在庚○○尚未出賣股票前有請求返還股票之權利而有不同，
    故金鼎證券公司上開抗辯，仍不足採。
  (五)依上所述，庚○○將股票轉移至寶來證券公司後，對丙○○
    即已造成損害，其嗣後之出賣股票及領款行為，均屬處分犯
    罪所得之行為。而金鼎證券公司既為庚○○之僱用人，自應
    負連帶賠償責任。
十、國泰世華銀行就「丙○○」申請開戶之審核是否有疏失，而
    應負侵權行為之損害賠償責任部分：
  (一)經查，本件庚○○在寶來證券公司及國泰世華銀行開戶時，
    係利用其偽刻之印章及在金鼎證券公司所取得之丙○○身分
    證影本，並交由寶來證券之職員己○○辦理，丙○○本人並
    未親自到場等情，業據庚○○於原審及本院審理中一再陳明
    ，且經證人己○○於本院審理中證述屬實。而開設新戶須當
    事人本人到場辦理，既為國泰華銀行所不爭執，則其未踐行
    此項開戶之審核程序，即有疏失，丙○○此部分主張，應屬
    可採。至國泰世華銀行雖抗辯其於審核時曾查覺丙○○之身
    分證有補發記錄，故要求應提供新身分證件，且丙○○亦已
    補正該證件，可見其確有同意，故審核程序並無疏失等語。
    惟新身分證件之提出並非必然代表當事人確已同意開戶，且
    本件新身分證件依庚○○之陳述係其以金鼎證券公司要重新
    建檔為由而向丙○○取得，則國泰世華銀行縱有要求應提出
    新身分證件，既未能確實查核當事人本人應到場開戶之程序
    ，仍不得以證件已補足其而謂其辦理開戶在程序上並無疏失
    ，國泰世華銀行上開抗辯，自不足採。
  (二)又國泰世華銀行在開戶審核程序上雖有欠缺，但就一般常情
    而言，開戶而存入款項或股票，並非必然係在處分犯罪所得
    ，則審核開戶程序上有所疏失，即不必然導致得利用該帳戶
    對他人造成財產上之損害。就本件而言，庚○○冒用丙○○
    之名義在寶來證券公司及國泰世華銀行得以成功開戶，並不
    意味其亦得將丙○○在金鼎證券公司之股票成功轉撥至寶來
    證券公司之帳戶，而若庚○○未能將股票成功轉撥（例如在
    匯撥時遭查覺），縱有開戶亦無從完成其盜賣之行為，亦即
    在國泰世華銀行之成功開戶，並不必然會發生盜賣之結果，
    故開戶審核之疏失與丙○○股票遭盜賣之損害間，並無相當
    因果關存在。況丙○○之股票，在由金鼎證券公司轉撥至寶
    來證券公司時，即已受有損害，庚○○將在寶來證券公司之
    股票予以賣出而由國泰世華銀行之帳戶內領款，係屬其犯罪
    完成後所為之行為，而國泰世華銀既不知悉該股票係庚○○
    之犯罪行為所取得，其由庚○○依原開戶證件領取款項，自
    無過失可言，亦與丙○○之損害間無相當因果關係。故丙○
    ○主張國泰世華銀行應負侵權行為之賠償責任，即不足採，
    國泰世華銀行抗辯不符合侵權行為之要件，應可採信。
十一、國泰銀行對丙○○應否依民法第174 條第1 項負無因管理之
    責任部分：
  (一)經查，本件庚○○係未經丙○○之同意或授權，而以丙○○
    之名義向國泰世華銀行開戶，而國泰世華銀行係依庚○○所
    提供之書面資料，在未經丙○○本人到場情形下為同意開戶
    ，則庚○○既無與國泰世華銀行為訂約之意思，雙方自無成
    立契約。又國泰世華銀行雖有欲與丙○○為訂約之意思，但
    丙○○並未知悉或同意，雙方未無成立契約之意思合致，故
    庚○○與國泰世華銀行或國泰世華銀行與丙○○間，均無契
    約關係存在，應可認定。
  (二)惟因開戶時之資料係表彰丙○○欲辦理開戶，國泰世華銀行
    亦係以與丙○○訂約之意思而同意開戶，且在形式上亦已完
    成開戶，庚○○盜賣股票所換得之款項亦直接撥入該帳戶內
    ，則探究國泰世華銀行之意思，其在未能知悉實質上與丙○
    ○並無成立契約之情形下，對該帳戶內之款項，主觀上仍係
    以屬丙○○所有之款項而為丙○○管理，並以丙○○為所管
    理事務之對象，就此主客觀情事為觀察，國泰世華銀行就帳
    戶之管理行為，應與無因管理之要件相符，且孫森焱先生在
    其所著民法債編總論亦採此見解，故丙○○此部分主張，堪
    予採信。
  (三)又丙○○本人實際上雖未就存款事務之管理有何明示或得推
    知之意思表示，但因國泰世華銀行在主觀上係認該款項為丙
    ○○所有，而一般存款戶與銀行間之消費寄託關係，係以留
    存於銀行之印鑑為核對之依據，若係第三人憑真正之存摺及
    印鑑為領款，因其具有債權準占有人之資格，銀行據以付款
    ，即難認有何過失可言，在法律效果上，並應發生清償之效
    力。故本件國泰世華銀行依開戶時所留存之印鑑及存摺而向
    庚○○為給付，並無違反丙○○可推知之意思。至丙○○雖
    主張該帳戶內之款項係庚○○盜賣股票之款項，其不可能同
    意庚○○領取，國泰世華銀係違反其意思而為給付，自應依
    民法174 條第1 項規定負無過失賠償責任。然本件無因管理
    之成立，並非基於庚○○係盜賣股票之前提，而係基於庚○
    ○在開戶過程中使用丙○○之名義，致造成庚○○、丙○○
    與國泰世華銀行間均無成立契約關係下所為法律適用之判斷
    ，而就一般使用他人名義開戶而存入之款項，既非必然係基
    於侵權行為所取得，則在判斷是否違反本人可推知意思時，
    僅得基於一般客觀情事為推知該消費寄託者之意思，而無從
    就盜賣款項之特殊情節為考量，則丙○○此部分主張，本院
    尚難為其有利之認定。
  (四)依上所述，丙○○與國泰世華銀行間雖有無因管理規定之適
    用，但國泰世華銀行對庚○○所為給付，並無違反丙○○之
    可推知之意思，對丙○○自無賠償責任。
十二、丙○○就本件損害之發生是否與有過失部分：
  (一)本件庚○○係利用自行偽刻之「丙○○」印章將丙○○之股
    票由金鼎證券公司匯撥至寶來證券公司，業如前述，而辦理
    匯撥時，固係使用原來之證券存摺，但據庚○○表示，該存
    摺於開戶後並未交付予丙○○，則丙○○自難認知有該存摺
    存在，更非其自行將存摺交予庚○○，已難認有何過失。況
    辦理股票匯撥除存摺外，尚需有原留印鑑，而丙○○並未曾
    將該印鑑交予庚○○，則縱庚○○持有丙○○之存摺，如非
    其利用留存於金鼎證券之印鑑卡偽刻印章，單以證券存摺並
    無法完成匯撥股票之結果，就此而言，丙○○就其股票之遭
    盜賣，並無與有過失可言，金鼎證券公司此部分抗辯，並不
    足採。
十三、本件丙○○所遭盜賣之股票，其金額為1,262,507 元，為庚
    ○○及金鼎證券公司所不爭執。又丙○○於93年4 月2 日曾
    催告金鼎證券公司及庚○○應於同年月10日前返還股票，否
    則即應以金錢賠償，並經金鼎證券公司及庚○○於同年月5
    日收受，有存證信函及回執在卷可稽，則金鼎證券公司及庚
    ○○應賠償之金額為1,262,507 元及加計自93年4 月11日起
    ，按年息5%計算之利息。
十四、綜上所述，本件丙○○主張金鼎證券公司應就庚○○之盜賣
    股票行為負連帶賠償責任，應可採信。金鼎證券公司抗辯無
    賠償責任，並不足採。至丙○○主張國泰世華銀行未盡開戶
    審核之注意義務，及違反其意思而由庚○○領款，應負賠償
    責任，並不足採，國泰世華銀行抗辯無賠償責任，應屬可採
    。從而，丙○○本於侵權行為之法律關係，請求庚○○與金
    鼎證券公司連帶給付1,262,507 元及自93年4 月11日起至清
    償日止，按年息5%計算之利息，即屬有據，應予准許。至其
    本於侵權行為及無因管理之法律關係，請求國泰世華銀行給
    付上開本息，則無所據，應予駁回。原審就上開應准許部分
    ，命庚○○與金鼎證券公司如數給付，並依聲請酌定擔保金
    額為假執行及免為假執行，並無違誤。金鼎證券公司與庚○
    ○之上訴意旨指摘原判決此部分不當，求予廢棄改判，為無
    理由，應予駁回。至原審駁回丙○○對國泰世華銀行之請求
    及假執行之聲請部分，理由雖與本院未盡相同，但結論仍屬
    相同，丙○○之上訴意旨指摘原判決此部分不當，求予廢棄
    改判，為無理由，應予駁回。
十五、據上論結：本件丙○○、金鼎證券公司與庚○○之上訴均無
    理由，依民事訴訟法第449 條第1 項、第2 項、第78條、第
    79條，判決如主文。
中    華    民    國    95    年    4     月    11    日
                            民事第一庭
                                審判長法官  黃金石
                                法      官  林健彥
                                法      官  林紀元
以上正本證明與原本無異。
本件不得上訴。
中    華    民    國    95    年    4     月    11    日
                                書  記  官  楊茱宜


司法院資訊處製作；財團法人民間司法改革基金會備份。
